臺灣新竹地方法院民事判決　九十一年度竹國簡字第二號
　　原　　　告　乙○○
　　　　　　　　丙○○
　　訴訟代理人　丁○○
　　被　　　告　內政部土地測量局
　　法定代理人　戊○○
　　訴訟代理人　甲○○
右當事人間請求國家賠償事件，本院判決如左：
    主　　　文
原告之訴駁回。
訴訟費用由原告負擔。
    事實及理由
一、原告之聲明：求為判決：關於原告等所共有坐落新竹縣竹東鎮○○○段三二─五
    三號土地民國六十四年重測及法院確定判決面積均為一百二十八平方公尺，經被
    告逕行將該三二─五三號實地及土地登記謄本減少為一百二十六平方公尺，請求
    國家賠償二平方公尺的損害總共十二萬元。
二、事實摘要：
（一）原告主張：
      原告於九十一年二月一日、二月七日向新竹縣竹東地政事務所及新竹縣政府申
      請國家賠償，該機關均以責任係屬被告不予受理。七八地測業字第一一一九六
      號函台灣省政府地政處測量總隊（被告改制前之名稱）將三二─五三號地籍圖
      寬四．八七公尺更正為四．八三公尺和七十二度上字第四五七號臺灣高等法院
      民事判決四．八七公尺寬不符。九十府測字第七三三五四號函說明三，三二─
      五三號實地已無確定判決之界址點可稽。七五地測業字第七五七三號函說明二
      ，面積之測算應由地政機關辦理，既無法院確定判決之界址，被告所測算三二
      ─五三號土地面積一二六平方公尺顯然損害原告土地的所有權，高等法院確定
      理由（四）依判決界線計算所得三二─五三號土地面積為一二八平方公尺與重
      測後確定之結果相符，更顯然被告逕行將三二─五三號土地登記謄本及實地更
      正為一二六平方公尺，嚴重損害原告之權利。七四地測業字第一０一一號函逕
      行將三二─五三號土地面積一二八平方公尺更正為一二六平方公尺，七六地測
      業字第一０五一三、一一六八０號、七六府訴字第九０五五八號函，均不將三
      二─五三號土地測量錯誤的理由說明白，也不負起損害原告的責任。八三年民
      調字第０二八號請求國家賠償，遭省地政處許松處長拒絕，而後向原告申請國
      家賠償，被告竟以八三地測一字第四三００號函不將如何造成三二─五三號土
      地損害理由說明，東地所測銓字第０九一００００五二一號函也不再將三二─
      五三號土地面積損害予以說明，及被告以九一測法賠００一號函拒絕原告申請
      的國家賠償，為此，請求判決如聲明所示等語。
（二）被告則以：
  １、本件系爭竹東段竹東小段三二─五三地號土地，依據地籍調查表記載，於六十
      四年度辦理地籍圖重測時所有權人經通知到場指界辦理重測，重測前面積為一
      二四平方公尺，經重測公告確定後面積為一二八平方公尺，並辦竣土地標示變
      更登記在案。嗣經本局改制前測量總隊派員會同當事人實地檢測發現，依實地
      （道路拓寬後）量距計算面積為一二六平方公尺，為符合實際，本局並向所有
      權人等詳予說明後，依相關規定函請竹東地政事務所依法辦理更正登記，該所
      於七十四年十一月四日更正面積為一二六平方公尺完竣，並於地籍圖上加註邊
      長，補救圖上無法更正之誤差。嗣後並經本局多次檢測結果均相符，其程序並
      無不符，且更正後面積較重測前面積多出二平方公尺，其土地之地形未變動，
      並未發生損害權利之情形。
  ２、查本件原告前於八十三年間以陳情書方式，向本局請求以國家賠償法請求賠償
      ，本局以八十三年三月十一日八十三地測一字第四三００號簡便行文表函覆原
      告，其權益並無受損；嗣後原告復於九十一年二月二十二日依國家賠償法請求
      國家賠償，本局以九十一年三月四日九一地測法賠第００一號函檢送本局拒絕
      賠償理由書於原告，理由係更正後面積較重測前多出二平方公尺，且其土地地
      形未變動，並未發生損害權利之情形，爰依國家賠償法施行細則第十九條規定
      辦理。
  ３、又本件系爭土地係於七十四年間更正時，曾會同土地所有權人，且原告於八十
      三年間以陳情之方式請求賠償，被告於八十三年三月十一日以八三地測一字第
      四三００號簡便行文表覆原告之權益並無損害等語，而原告迄今始提起本件訴
      訟，其請求權已因罹於時效而消滅。
三、本院之判斷：
（一）原告主張坐落新竹縣竹東鎮○○段竹東小段三二─五三地號土地為其所共有，
      於六十四年間辦理地籍圖重測確定面積為一二八平方公尺，嗣系爭土地之面積
      於七十四年十一月四日經地政機關逕行更正為一二六平方公尺之事實，業據其
      提出土地登記簿謄本一件為證，並為被告所不爭執，堪信為真實。又原告在七
      十四年間，於知悉被告將系爭土地面積由一二八平方公尺更正為一二六平方公
      尺後之一個星期曾對被告寄發存證信函表示不同意等情，為原告所自認（見本
      院九十一年四月十七日言詞辯論筆錄）；再者，原告曾以系爭土地有關地籍圖
      上加註邊長增減及面積減少二平方公尺等理由，向臺灣省政府提起訴願，經該
      府以七六府訴一字第九０五五八號駁回其訴願，其後，原告於八十三年三月七
      日以申請書向被告改制前之臺灣省政府地政處土地測量局請求賠償上開損失之
      二平方公尺土地合計二十萬元，經該局於八十三年三月十一日以八三地測一字
      第四三００號簡便行文表函覆原告之權益並無受損之事實，有臺灣省政府七六
      府訴一字第０五五八號訴願決定書、原告八十三年三月七日申請書、臺灣省政
      府地政處土地測量局八十三年三月十一日八三地測一字第四三００號簡便行文
      表各一件等附卷可稽。
（二）按賠償請求權，自請求權人知有損害時起，因二年間不行使而消滅；自損害發
      生時起，逾五年者亦同，國家賠償法第八條第一項定有明文。查系爭土地之面
      積於七十四年十一月四日由一二八平方公尺更正為一二六平方公尺，原告自斯
      時起既已知悉，且分別於七十六年間向臺灣省政府提起訴願及於八十三年間向
      被告改制前之臺灣省政府地政處土地測量局申請賠償等情，已如前述，惟原告
      遲至九十一年三月十九日始向本院起訴請求被告賠償，有原告提出之民事起訴
      狀暨其上所蓋之本院收文章可憑，則縱認原告主張其因被告之更正致受有減少
      二平方公尺土地之損害為真正，然其於知悉受有損害時及自損害發生時起，距
      提起本件訴訟之時止，顯均已逾首開消滅時效期間，被告抗辯原告之請求權已
      罹於時效而消滅，自屬可採。從而，原告之前揭賠償請求權，既已罹於時效而
      消滅，其請求為無理由，應予駁回。
據上論結，本件原告之訴為無有理由，依民事訴訟法第七十八條，判決如主文。
中　　　華　　　民　　　國　 　九十一 　　年　　四　　月　 　二十六　　 日
                                  臺灣新竹地方法院民事第一庭
~B法　　　官　謝永昌
右為正本係照原本作成。
如對本判決上訴，須於判決送達後二十日內向本院提出上訴狀。
~B法院書記官　蕭宛琴
中　　　華　　　民　　　國　 　九十一 　　年　　四　　月　 　二十六　　 日
